【裁判字號】    99,訴,535
【裁判日期】    990511
【裁判案由】    搶奪
【裁判全文】
臺灣臺中地方法院刑事判決               99年度訴字第535號
公  訴  人  臺灣臺中地方法院檢察署檢察官
被      告  丁○○
上列被告因搶奪案件，經檢察官提起公訴（98年度偵字第27234
號），本院判決如下：
    主    文
丁○○共同意圖為自己不法之所有，而搶奪他人之動產，未遂，
處有期徒刑參月，如易科罰金，以新臺幣壹仟元折算壹日。
    犯罪事實
一、丁○○係瘖啞人士，透過乙○○之介紹而認識同為瘖啞人士
    之戊○○。詎丁○○先於民國98年6月28日晚上，透過不知
    情之乙○○以其行動電話0000000000號，傳送簡訊予戊○○
    ，談論有關搶奪之事情（戊○○涉嫌共同搶奪部分，另由本
    院98年度訴字第3618號判決判處有期徒刑2月確定），再於
    98 年6月29日19、20時許，由丁○○駕駛汽車搭載戊○○及
    不知情之乙○○，至彰化縣某小吃店用餐時，丁○○及戊○○即商討有關共同搶奪計畫及分工內容，其後丁○○始再駕
    駛汽車搭載戊○○及不知情之乙○○回到臺中工業區。迨98
    年6月30日凌晨，丁○○即向不知情之乙○○借用車牌號碼
    CG8-617號重型機車騎乘，戊○○則騎乘伊父親蔡富祥所有
    之車牌號碼570-DQD號重型機車跟隨在後，一同至臺中縣龍
    井鄉東園巷附近物色行搶目標，而於同日凌晨4時許，在東
    園巷35號前發現1名落單之女大學生甲○○，丁○○與戊○○即共同基於意圖為自己不法所有之搶奪犯意聯絡，由丁○○指示戊○○動手行搶，並趁機先行離去，戊○○隨即騎乘
    570-DQD號重型機車緩慢靠近甲○○，再趁機以其右手搶奪
    掛在甲○○左手手臂上之黑色手提包1只（市價約新臺幣300
    元，事後已由甲○○於當日領回），行搶過程中因雙方發生
    拉扯，戊○○重心不穩人車倒地，致搶奪未遂，隨即遭路人
    當場制伏報警處理，並循線查悉上情。
二、案經臺灣臺中地方法院檢察署檢察官自動檢舉偵查起訴。
    理    由
壹、證據能力部分：
一、按被告以外之人於審判外之言詞或書面陳述，除法律有規定
    者外，不得作為證據；又被告以外之人於審判外之陳述，雖
    不符合刑事訴訟法第159條之1至第159條之4之規定，但經當
    事人於審判程序同意作為證據，法院審酌該言詞陳述或書面
    陳述作成時之情況，認為適當者，亦得為證據。當事人、代
    理人或辯護人於法院調查證據時，知有同法第159條第1項不
    得為證據之情形，而未於言詞辯論終結前聲明異議者，視為
    有前項之同意，刑事訴訟法第159條第1項及第159條之5分別
    定有明文。本判決下列所引用之各該被告以外之人於審判外
    之陳述，雖屬傳聞證據，惟當事人於本院準備程序及審判期
    日中，均未表示意見，本院審酌上開證據資料製作時之情況
    ，尚無違法不當及證明力明顯過低之瑕疵，亦認為以之作為
    證據應屬適當，故認均有證據能力。
二、復按卷附之照片，純係機械作用而不涉及人為之意志判斷，
    與傳聞法則所欲防止證人記憶、認知、誠信之誤差明顯有別
    ，並非屬人類意思表達之言詞或書面陳述（最高法院97年度
    台上字第3854號刑事判決參照）；並不符刑事訴訟法第159
    條第1項之要件。該項證據既無違法取得之情形，且經本院
    依刑事訴訟法第164條第1項、第165條第1項之規定踐行調查
    證據程序，自應具有證據能力。
貳、實體部分
一、認定犯罪事實所根據的證據及理由：
  (一)被告於警詢、偵查及本院審理時，均坦承確於98年6月29
    日晚上，與證人戊○○、乙○○共同至彰化吃飯後，再開
    車載戊○○、乙○○回到臺中工業區之事實。
  (二)證人即共同正犯戊○○於警詢、偵訊及本院審理之證詞，足
    以證明「酷弟」即為被告，並有收到酷弟傳送之簡訊，及與
    被告商訪搶奪事宜後，被告指示搶奪對象後，由其動手搶奪
    之犯行。
  (三)證人乙○○於警詢、偵訊及本院審理之證詞，足以證明「酷
    弟」即為被告，並有代被告傳送簡訊予戊○○，並將CG8-61
    7號重型機車借予被告騎乘之事實。
  (四)證人即被害人甲○○、目擊證人廖顯淯於警詢之證詞，足以
    證明被害人甲○○確有遭共同正犯戊○○搶奪未遂之事實。
  (五)臺中縣警察局烏日分局扣押筆錄、扣押物品目錄表、扣押物
    品收據、贓物認領保管單及刑案現場測繪圖等各1份，現場
    蒐證相片4紙、戊○○行動電話簡訊翻拍相片8紙等附卷可稽
    。
  (六)綜上所述，本案事證已臻明確，被告搶奪未遂犯行應堪認定
    。
二、對被告辯解，本院不採之理由：
  (一)被告矢口否認有何搶奪之犯行，辯稱：伊沒有叫戊○○去搶
    奪，是戊○○之前跟乙○○借錢，伊有叫戊○○趕快還給乙○○，所以戊○○冤枉伊，0000000000號的手機是乙○○的
    ，伊沒有向他借來發簡訊給戊○○，酷弟是乙○○，伊的外
    號叫阿偉，案發當日伊雖有跟乙○○借機車騎去買酒、檳榔
    ，但使用20分鐘就還給乙○○了等語，並聲請傳喚證人丙○○為證。
  (二)經查：
    1.證人戊○○於案發後遭逮捕所查得之手機資料通訊錄內，
      確有0000000000號為酷弟之記載，有證人戊○○行動電話
      翻拍相片1紙等附於警卷可稽，而證人乙○○經本院核發
      搜索票經警搜索後，確實從其身上扣得sony ericsson手
      機1支，其內SIM卡門號確為0000000000號等情，亦據證人
      乙○○於警詢陳述無誤，並有臺中縣警察局烏日分局扣押
      物品目錄表1紙在卷可憑。
    2.證人戊○○於本院審理時證稱：「（問：當天到底有幾個
      人去彰化縣某小吃店？）三個人。（問：除你之外，另外
      二個人的綽號為何？）酷弟（即被告）、阿豪（即乙○○
      ）。（問：你於偵查中為何說一個叫酷弟、一個叫大哥？
      ）我都叫乙○○綽號阿豪，被告也是叫乙○○綽號阿豪，
      我之前在偵查中所說的大哥應該是說錯。（問：在你行搶
      之前，有0000000000號手機傳簡訊給你，是何人傳給你的
      ？）酷弟。（問：你如何知道簡訊是酷弟傳給你的？）我
      看傳訊過來有號碼顯示…（問：你剛才一再強調，酷弟就
      是本案的被告，可是剛才的手機號碼0000000000一直都是
      乙○○所使用，既然是乙○○所使用，乙○○不是叫酷弟
      ，為何你把通訊錄的名字設定為酷弟？）手機的通訊錄是
      我自己設定的，平常手機都是我在用，我不知道當時發送
      簡訊的對象是誰，但我是要傳給酷弟，對方實際是何人我
      不知道，我也不知道為何是這樣。（問：簡訊是何人寄給
      你的？）被告傳給我的。（問：你如何知道是被告傳給你
      的？）上面有寫是酷弟傳來的，酷弟就是被告。（問：誰
      跟誰去行搶？）被告叫我去搶。（問：被告自己有沒有去
      ？）我跟被告各自騎乘機車去行搶，一開始我騎在前面，
      被告在後面，之後被告看到一個女生，被告就用手指著該
      女生，我就騎車去行搶，被告指完該名女生之後，就先騎
      車離開，再由我去行搶。（問：你與被告當時有無約定行
      搶之後在哪裡會合？）無。（問：你們有無先討論行搶的
      東西如何處理？）被告只說要去行搶而已，也沒有討論如
      何分贓，被告應該是想要錢，他只有說要去搶人家皮包，
      我自己沒有缺錢，我當時沒有想那麼多，就跟著被告去搶
      。（問：你與被告何時認識？）我跟乙○○認識，乙○○
      介紹我們兩個認識，當時乙○○與我在聊天時，被告突然
      加入，因而認識的，時間忘記了。（問：你與乙○○何時
      認識？）國小、國中在學校認識…（問：回台中之後，乙○○人在哪裡？）我當時沒有注意，我只知道出發要去行
      搶時，只有我和被告，乙○○到哪裡我就不知道了，當時
      我騎乘機車在最前面，所以我沒有看到，也不知道乙○○
      有無在後面。（問：為何被告要向乙○○借機車？）我不
      知道，我只知道被告向乙○○借完機車就告訴我可以準備
      出發了…（問：乙○○當天是否知道你們二人要去行搶？
      ）我不知道乙○○是否知道，但我確定乙○○於行搶當時
      不在場，行搶過程是我自己一個人動手。（問：被告年紀
      比你大，為何你稱呼他為酷弟？）我當時不知道他的真名
      ，我聽說他就叫做酷弟…（問：你方才說你騎前面，被告
      騎乘在後面，指示你要去行搶，你如何看到被告的手勢？
      ）被告之後有超前告訴我要行搶的對象，之後他才離開。
      」等語，核與其於警詢、偵訊所證均大致相符。又證人戊○○雖於警、偵訊時有提到姓名年籍不詳，綽號「大哥」
      之男子，惟其於本院審理時既已表示：伊之前在偵查中所
      說的大哥應該是說錯等語，且依卷內資料並無法確定確有
      該「大哥」之人存在，故難單憑此部分之瑕疵即論斷證人
      戊○○所證述之其他內容為不實在。
    3.證人乙○○於本院審理時證稱：「（問：0000000000號手
      機何人使用？）我的。（問：你與證人戊○○如何認識？
      ）我們以前在學校認識，也是學長、學弟關係。（問：是
      你介紹證人戊○○與被告認識？是。（問：98年6月29日
      ，你有無前往彰化縣某小吃店吃飯？）有。（問：當天還
      有何人與你一起吃飯？）我、戊○○、被告三人。（問：
      你們三人如何從台中前往彰化？）被告負責開車，我與戊○○搭乘被告的車，當天吃飯好像是戊○○付帳，我有點
      忘記了，不知道是他們其中哪一位付錢，但確定不是我付
      錢。（問：你們從彰化回台中也是開車？）是，被告開車
      載送我們回台中，到工業區附近的萊爾富，後來被告與戊○○在那邊討論事情，我人在另一邊，不知道他們在討論
      什麼，他們討論完後突然間被告告訴我要借我的機車，他
      們有事，我就說好吧，我沒有詳細問他們要去哪裡，他們
      就走了，當時借機車時，戊○○人也在場，他們兩人各自
      騎乘壹台機車離開，當時戊○○的機車也是放在萊爾富，
      因我們要一起搭乘被告的車去彰化吃飯，所以我們就把機
      車都停放在萊爾富的前面…（問：《提示簡訊翻拍照片》
      簡訊內容是否你傳的？）傳簡訊的手機是我的，門號也是
      我的，是我幫忙被告打字之後傳給戊○○，所有的簡訊都
      是這樣，被告不太會發簡訊，也不太會打字，被告的手機
      也不容易按，所以他叫我幫他，酷弟是被告，至於簡訊上
      面為何顯示是酷弟，我也不清楚，我確實是用我的手機、
      門號傳送給戊○○，戊○○應該是叫我阿豪，可能是戊○○自己設定手機號碼的問題，我用我自己的手機比較順，
      不習慣用被告的手機幫忙他傳送，所以才用我自己的手機
      幫忙被告傳送簡訊。（問：簡訊內容寫「今晚我們行動去
      啊！不必擔心！我們一定拿2萬啊！」係何意？）這是我
      打的，是依照被告說的，意思我不清楚。（問：酷弟究竟
      是何人？）是被告…（問：你們從彰化回台中，到工業區
      萊爾富，被告與戊○○騎乘機車離開後，你人在哪裡？）
      我還待在萊爾富，我在那裡好像有二到三個小時。（問：
      你為何不回去？）我要等我的機車回來。（問：你當時在
      做什麼？）在萊爾富發呆、看書，我隨便翻翻，有的書沒
      有包起來，可以翻閱。」等語，核與其於警、偵訊所言均
      大致相符，亦與證人戊○○上揭證述均大致相符，足證上
      開證人戊○○、乙○○所證述應堪採信。故被告辯稱：伊
      沒有向他借來發簡訊給戊○○，酷弟是乙○○，伊的外號
      叫阿偉，案發當日伊雖有跟乙○○借機車騎去買酒、檳榔
      ，但使用20分鐘就還給乙○○了等語顯不足採信。
    4.證人丙○○於本院審理時雖證稱：「（問：你與被告何關
      係？）被告是我的乾哥…（問：有無用網路與乙○○聯絡
      過？）有。（問：聊天內容有無談到案件細節？）聊我乾
      哥哥的事情，有關搶錢的事情，詳細狀況我不知道。（問
      ：聊天有無談到乙○○要誣陷被告？）有。乙○○說不是
      被告叫他去行搶，是他自己要陷害被告的。（問：乙○○
      為何說要陷害被告？）他們之間好像有仇。（問：你何時
      知悉這件事情？）他們搶了以後，乙○○告訴我的。（問
      ：乙○○為何告訴你這件事？）乙○○的姊姊轉告乙○○
      ，我也不知道為何乙○○要告訴我這件事…（問：你與乙○○之間有無金錢債務糾紛？）我有借過乙○○錢，因之
      前他生活上有困難，之後他也沒有還我，已經很久了。（
      問：乙○○告訴你他與被告之間的事情，目的為何？）不
      知道。他只是要讓我知道發生了什麼事而已。」等語，惟
      如證人乙○○確與被告有仇，何須故意告知與被告感情較
      好之被告乾妹即證人丙○○，且目的只是要讓證人丙○○
      知道而已，顯與常情不符。參以本件係警察依證人戊○○
      之手機通聯資料，聲請本院核發搜索票後，循線先查獲證
      人乙○○，依乙○○之供述查出係被告與證人戊○○聯絡
      搶奪行為後，始當庭由證人戊○○指述被告無誤，有臺灣
      臺中地方法院檢察署98年度他字第5252號卷及99年1月19
      日之偵訊筆錄在可參，斯時證人戊○○既已遭本院判刑，
      並無誣陷被告之動機存在，且被告係表示：是戊○○之前
      跟乙○○借錢，伊有叫戊○○趕快還給乙○○，所以戊○○冤枉伊等語，惟如確係證人乙○○欠證人戊○○金錢而
      遭追討，而令證人戊○○心生不滿，反而應係證人戊○○
      有誣陷乙○○之動機，而非證人戊○○去誣陷被告，故被
      告或證人丙○○所述，被告係遭證人戊○○或證人乙○○
      所誣陷等詞，顯均不足採信。
  (三)綜上所述，被告所辯顯均係事後卸責之詞，不足採信。
三、論罪科刑的理由：
  (一)核被告所為，係犯刑法第325條第3項、第1項之搶奪未遂罪
    。被告與戊○○就上開搶奪犯行，有犯意聯絡及行為分擔，
    為共同正犯。
  (二)本件共同正犯戊○○著手如犯罪事實欄所示之搶奪行為，但
    未發生犯罪之結果而未遂，應依刑法第25條第2項規定，按
    既遂犯之刑減輕之，故被告亦應依該規定，按既遂犯之刑減
    輕之。又被告於78年6月16日即鑑定係聽、聲之多重障礙，
    且屬極重度，有被告庭呈之中華民國身心障礙殘障手冊影本
    1紙在卷可稽，於本院審理時，亦僅能與專業手語人士以手
    語交談之方式，始能應訊陳述，被告確屬瘖啞人無訛，爰依
    刑法第20條規定，遞減輕其刑。
  (三)爰審酌被告雖係瘖啞人，惟竟指使同為瘖啞人之戊○○為上
    開搶奪犯行，顯缺乏對他人財產權須予以尊重之觀念，惟衡
    酌被害人所損失之財物程度，被告犯後於偵查中及本院審理
    中均否認犯行之犯後態度，及被告之犯罪之目的、手段及智
    識程度等一切情狀，量處如主文所示之刑，並諭知易科罰金
    之折算標準，以資儆懲。
參、應適用之法條：
  (一)刑事訴訟法第299條第1項前段。
  (二)刑法第28條、第325條第3項、第1項、第25條第2項、第20條
    、第41條第1項前段。
本案經檢察官謝志遠到庭執行職務。
中    華    民    國    99    年    5     月    11    日
            刑事第十六庭  審判長法  官  巫淑芳
                                法  官  劉麗瑛
                                法  官  黃建都
以上正本證明與原本無異。
如不服本判決應於收受判決後10日內向本院提出上訴書狀，並應
敘述具體理由；其未敘述上訴理由者，應於上訴期間屆滿後20日
內向本院補提理由書（均須按他造當事人之人數附繕本）「切勿
逕送上級法院」。
                                書記官  賴玉真
中    華    民    國    99    年    5     月    11    日
附錄論罪科刑法條
刑法第325條：
意圖為自己或第三人不法之所有，而搶奪他人之動產者，處6月
以上5年以下有期徒刑。
因而致人於死者，處無期徒刑或7年以上有期徒刑，致重傷者，
處3年以上10年以下有期徒刑。
第1項之未遂犯罰之。

司法院資訊處製作；財團法人民間司法改革基金會備份。
